【裁判字號】    97,易,1400
【裁判日期】    970905
【裁判案由】    詐欺
【裁判全文】
臺灣臺中地方法院刑事判決              97年度易字第1400號
公  訴  人  臺灣臺中地方法院檢察署檢察官
被      告  丁○○
上列被告因詐欺案件，經檢察官提起公訴（97年度偵字第3482號
）、移送併案審理（97年度偵字第3768號）及蒞庭檢察官請求併
辦（97年度蒞字第3427號），本院合議庭裁定改以簡式審判程序
審理，判決如下：
    主  文
丁○○幫助意圖為自己不法之所有，以詐術使人將本人之物交付
，處有期徒刑肆月，如易科罰金，以新臺幣壹仟元折算壹日。緩
刑貳年。
    犯罪事實
一、丁○○明知金融機構帳戶供本人使用之重要理財工具，關係
    個人財產、信用之表徵，且可預見金融卡及其密碼如交予他
    人使用，而未加以闡明正常用途，極易被利用作為與財產有
    關之犯罪工具，使犯罪更難查緝，竟不顧他人可能遭受財產
    上損害之危險，而基於縱若其所提供之金融機構帳戶被利用
    作為遂行他人詐欺取財之行為使用，亦不違背其本意之幫助
    犯意，於民國96年9 月17日17時30分許，在臺中市火車站旁
    之第一廣場前，將其在中國信託商業銀行臺中分行開立之帳
    號000000000000000 號帳戶（下稱中信銀行帳戶）及中華郵
    政臺中大全街郵局帳號局號：0000000號，帳號0000000號帳
    戶（下稱大全街郵局帳戶）之存摺及金融卡，交付予真實姓
    名年籍不詳綽號「阿財」之成年男子，並告知其金融卡密碼
    ，而容任「阿財」使用其中信銀行帳戶及大全街郵局帳戶以
    遂行詐欺取財之犯罪。嗣「阿財」取得丁○○上開帳戶後，
    與另1 名不詳姓名年籍成年女子，共同基於意圖為自己不法
    所有之詐欺取財犯意聯絡，分別為下列詐欺取財犯行：(一)於
    同日晚上6 時許，由該不詳姓名年籍成年女子、「阿財」假
    冒係郵局人員，而先後撥打電話予甲○○，謊稱：甲○○先
    前利用網路購物時，因郵局程式系統出現錯誤，致將再自甲○○之帳戶內扣款，因此甲○○必須按照指示操作，方可避
    免存款遭扣光云云，致甲○○陷於錯誤，而依其等指示前往
    臺南縣永康市○○路425 號之中國信託商業銀行永康分行，
    分別將現金新臺幣（下同）2萬6千元、2萬7千元、2萬2千元
    、1千元、1千元，共計7萬7千元（起訴書誤載為8萬元）分
    次存入丁○○之上開中信銀行帳戶內。(二)於同日晚上11時10
    分，撥打電話予乙○○，佯稱：因為電腦程式設計錯誤，致
    乙○○先前利用網路購物時，自動設定為扣款12期，若欲取
    消設定，須依指示至自動櫃員機操作云云，致乙○○信以為
    真，而陷於錯誤，遂前往新竹縣寶山鄉○○○路郵局，按照
    「阿財」之指示操作自動櫃員機，而將2萬9983元匯至丁○○前揭中信銀行帳戶內。(三)於同年月18日晚上9時7分許，假
    冒係奇摩購物之工作人員，撥打電話向丙○○諉稱：因丙○○先前透過網路購物後，交易匯款時，誤觸約定轉帳之功能
    ，故自該日起每月均會自該帳戶內扣款，如欲取消扣款，須
    依照指示操作云云，致丙○○不疑有他，陷於錯誤，而於同
    日晚上9 時55分許，前往基隆市○○區○○路海大郵局內，
    再依照「阿財」之指示，操作自動櫃員機，而將1 萬9983元
    匯至被告之上開大全街郵局帳戶內。嗣甲○○、乙○○、丙○○匯款後，分別發覺受騙，經報警處理，而查悉上情
二、案經臺北市政府警察局信義分局報告臺灣臺北地方法院檢察
    署檢察官呈請臺灣高等法院檢察署檢察官令轉臺灣臺中地方
    法院檢察署檢察官偵查起訴，暨臺中市警察局第一分局報告
    同署檢察官偵查後移送，及蒞庭檢察官請求併辦。
    理  由
壹、程序部分：按不起訴處分已確定或緩起訴處分期滿未經撤銷
    者，非有發現新事實或新證據者，不得對於同一案件再行起
    訴，刑事訴訟法第260條第1款定有明文。又刑事訴訟法第26
    0條第1款所謂發見新事實或新證據者，係指於不起訴處分前
    未經發現至其後始行發現者而言，若不起訴處分前，已經提
    出之證據，經檢察官調查斟酌者，即非該條款所謂發見之新
    證據，不得據以再行起訴，最高法院著有57年臺上字第1256
    號判例可資參照。經查，被告因提供其大全街郵局帳戶，而
    涉犯幫助「阿財」對被害人丙○○詐欺取財之案件，前雖經
    臺灣臺中地方法院檢察署檢察官偵查後，認為犯罪嫌疑不足
    ，而以97年度偵字第199 號為不起訴處分確定在案，然本件
    檢察官起訴被告所涉幫助詐欺取財罪之犯罪事實，為其於同
    一時間，提供中信銀行帳戶，以幫助「阿財」對被害人乙○○詐欺取財之犯罪事實，而起訴檢察官就此部分犯罪事實所
    提出之被告之中信銀行帳戶資料、被害人乙○○指述等證據
    ，並未出現在臺灣臺中地方法院檢察署97年度偵字第199 號
    偵查卷宗內，復未經該案檢察官調查斟酌等情，業經本院依
    職權調取該偵查卷宗查閱無訛，是本件檢察官起訴之犯罪事
    實，要屬前揭不起訴處分確定後所發現之新事實、新證據無
    疑。茲檢察官以有新事實、新證據，而就被告提供其中信銀
    行帳戶幫助「阿財」對被害人乙○○詐欺取財之行為，提起
    公訴，仍為法之所許，合先敘明。
貳、認定犯罪事實所憑證據及論罪科刑：
一、訊據被告丁○○對於上開犯罪事實坦承不諱，核與證人即被
    害人乙○○、丙○○於警詢、甲○○於警詢及本院審理時均
    證述其遭人以如犯罪事實欄一、所載之方式詐騙，致陷於錯
    誤，而分別匯款或存款至被告上開中信銀行帳戶或大全街郵
    局等情均相符合，且有被告上開中信銀行帳戶之整合性通訊
    維護資料、帳戶歷史交易查詢、被告上開大全街郵局帳戶之
    郵政存簿儲金立帳申請書、印鑑卡、客戶歷史交易清單、查
    詢帳戶最近交易資料各1份、被害人甲○○提出之中國信託
    客戶交易明細表及其郵政存簿儲金簿封面及內頁影本、被害
    人乙○○提出之自動櫃員機儲戶交易明細表、被害人丙○○
    提出之交易明細表各1張附卷可稽，足徵被告之自白與事實
    相符，堪以採信。經查，任何人均可辦理金融機構帳戶存摺
    使用，是如無正當理由，實無借用他人存摺使用之理，而金
    融機構帳戶存摺亦事關個人財產權益之保障，其專有性甚高
    ，除非本人或與本人具親密關係者，難認有何理由可自由流
    通使用該存摺。又一般人均有妥為保管及防止他人任意使用
    之認識，縱特殊情況偶需交付他人使用，亦必深入瞭解用途
    及合理性，始予提供，且該等專有物品如落入不明人士手中
    ，而未加以闡明正常用途，極易被利用為與財產有關之犯罪
    工具，此為吾人依一般生活認知所易於體察之常識，而有犯
    罪意圖者，非有正當理由，竟徵求他人提供帳戶，客觀上可
    預見其目的，係供為某筆資金之存入，嗣再行領出之用，且
    該筆資金之存入及提領過程係有意隱瞞其流程及行為人身分
    曝光之用意，一般人本於一般認知能力均易於瞭解，尤其邇
    來因詐欺取財集團猖獗，報章媒體屢屢報導其均以蒐購人頭
    帳戶作為其詐欺取財供匯款之工具，政府並因而於電子或平
    面媒體廣為宣導防止民眾受騙，被告固稱係因應徵工作，而
    交付上開中信銀行及大全街郵局帳戶予阿財，並提出報紙廣
    告影本為證，惟被告為智慮成熟之成年人，且被告於本院準
    備程序時亦供稱：伊知道社會上有人利用人頭帳戶作為犯罪
    使用，伊沒有考慮清楚就把帳戶交給他人等語，是其應可預
    見將其上開中信銀行及大全街郵局等帳戶之存摺、金融卡及
    其密碼提供他人使用，將幫助他人實施詐欺取財犯罪，但仍
    將其上開中信銀行及大全街郵局等帳戶之存摺、金融卡及其
    密碼，交付予「阿財」之成年男子，顯具縱有人以上開金融
    機構帳戶實施詐欺取財之犯罪，亦不違背其本意之幫助意思
    至明。從而，本件事證明確，被告犯行堪以認定，應予依法
    論科。
二、按刑法上之幫助犯，係對於犯罪與正犯有共同之認識，而以
    幫助之意思，對於正犯資以助力，而未參與實施犯罪之行為
    者而言。查該收受被告上開中信銀行及大全街郵局等帳戶之
    綽號「阿財」之成年男子意圖為自己不法之所有，於如犯罪
    事實欄一、所載之時間，以犯罪事實欄一、所載之詐術，致
    被害人甲○○、乙○○、丙○○陷於錯誤，而分別存款或依
    指示操作自動櫃員機而匯款至被告上開中信銀行、大全街郵
    局帳戶，核其所為，係犯刑法第339條第1項之詐欺取財罪。
    被告將其所有之上開金融機構帳戶提供予「阿財」作為詐欺
    取財犯罪之匯款帳戶，乃係基於幫助「阿財」詐欺取財之不
    確定故意，而被告提供上開金融機構帳戶之行為，要屬詐欺
    取財構成要件以外之行為，則被告應屬以幫助之意思，參與
    詐欺取財構成要件以外之行為，核其所為，係犯刑法第30條
    第1項前段、第339條第1 項之幫助詐欺取財罪，並依刑法第
    30條第2 項之規定，按正犯之規定減輕其刑。又本件正犯雖
    有3次詐欺取財之行為，然被告以1行為同時提供其上開中信
    銀行及大全街郵局等帳戶之存摺、金融卡及密碼，僅有1 幫
    助行為，仍僅成立1 幫助詐欺取財罪（最高法院96年度臺非
    字第245 號判決意旨參照）。如犯罪事實欄所示之犯行，檢
    察官雖僅就被告提供上開中信銀行帳戶，以幫助「阿財」對
    被害人乙○○詐欺取財之犯行，予以起訴，然就其提供同一
    帳戶幫助該綽號「阿財」之人對被害人甲○○詐欺取財及提
    供大全街郵局帳戶幫助「阿財」對被害人丙○○詐欺取財部
    分犯行，未經起訴，然本院認此部分與經起訴部分有實質上
    一罪之關係（蒞庭檢察官認被告提供其上開大全街郵局帳戶
    幫助該綽號「阿財」之人對被害人丙○○詐欺取財部分犯行
    與起訴之部分，係想像競合犯之裁判上一罪關係，容有誤會
    ），且經檢察官移送併辦及蒞庭檢察官補充論告，基於審判
    不可分原則，自得併予審理，附此敘明。爰審酌被告明知目
    前社會上詐騙集團犯案猖獗，時有利用人頭帳戶詐欺取財之
    情事，竟仍率爾將其金融機構帳戶交付供他人使用，使犯罪
    難以查緝，等同助長犯罪，對社會秩序危害非輕，確屬不該
    ，惟念被告犯後坦承犯行，並已賠償被害人所受損害，顯有
    認錯悔過之意，暨被告並未實際參與詐欺取財之犯罪，責難
    性較小等一切情狀，量處如主文所示之刑，並諭知易科罰金
    之折算標準。末查，被告前未曾受有期徒刑以上刑之宣告，
    有臺灣高等法院被告前案紀錄表及臺灣臺中地方法院檢察署
    刑案資料查註紀錄表各1 份在卷可按，茲念其因急於找工作
    ，一時失慮，致罹刑章，於本院審理時已與被害人等達成和
    解，並賠償被害人等所受之損害，有本院97年度中調字第66
    0號調解程序筆錄1份、被告提出之郵政國內匯款執據影本 1
    紙、國泰世華商業銀行匯出匯款回條影本2 張在卷可稽，被
    告經此偵審科刑之教訓後，當知所警惕，信無再犯之虞，本
    院認所宣告之刑，以暫不執行為適當，爰併諭知緩刑2 年，
    以啟自新，而觀後效。
據上論斷，應依刑事訴訟法第273條之1第1項、第299條第1 項前
段，刑法第30條第1項、第2項、第339條第1項、第41條第1 項前
段、第74條第1項第1款，刑法施行法第1條之1，判決如主文。
本案經檢察官戊○○到庭執行職務
中    華    民    國    97    年    9     月     5    日
                  刑事第四庭    法  官  郭妙俐
以上正本證明與原本無異。
如不服本判決，應於判決送達後10日內向本院提出上訴狀，上訴
於臺灣高等法院臺中分院（須附繕本）。
上訴書狀如未敘述理由，應於上訴期間屆滿後20日內補提理由書
於本院。
                                書記官  廖鳳美
中    華    民    國    97    年    9     月     5    日
附錄論罪科刑法條全文
刑法第30條
幫助他人實行犯罪行為者，為幫助犯。雖他人不知幫助之情者，
亦同。
幫助犯之處罰，得按正犯之刑減輕之。
刑法第339條
意圖為自己或第三人不法之所有，以詐術使人將本人或第三人之
物交付者，處5年以下有期徒刑、拘役或科或併科1千元以下罰金
。
以前項方法得財產上不法之利益或使第三人得之者，亦同。
前2項之未遂犯罰之。


司法院資訊處製作；財團法人民間司法改革基金會備份。
